【裁判字號】    91,訴,549
【裁判日期】    920224
【裁判案由】    偽造文書等
【裁判全文】
臺灣嘉義地方法院刑事判決                          九十一年度訴字第五四九號
    公  訴  人  臺灣嘉義地方法院檢察署檢察官
    被      告  甲○○  男四十.
右列被告因偽造文書等案件，經檢察官提起公訴（九十一年度偵字第五四一九號），
本院判決如左：
    主  文
甲○○收受贓物，處有期徒刑月；又共同連續行使偽造之私文書，處有期徒刑壹年
。應執行有期徒刑壹年貳月。偽造之「金飾來源證明書」上偽造之「吳長易」署押貳
枚、扣案信用卡上偽造之「黃俊明」署押壹枚及扣案如附表所示信用卡簽帳單上偽造
之「黃俊明」之署押拾枚，均沒收。
    事  實
一、緣甲○○與丁○○（另案由臺灣新竹地方法院審理）為朋友關係，丁○○且欠甲
    ○○新台幣（下同）一萬一千元。丁○○於民國九十一年八月五日中午十二時許
    ，意圖為自己不法所有，持板手自未鎖之大門侵入嘉義市西區頭港里頭港六十一
    號之二十三其前妻之阿姨黃柯青住處內，竊取黃柯青所有之金項鍊一條、耳勾一
    對、墜子一對、鑲玉十八Ｋ金戒子、現金一千元及黃柯青之女黃小泙所使用之美
    商花旗銀行卡號0000000000000000號信用卡一張得手，嗣即攜
    往與甲○○會面，並告以行竊之事。詎甲○○明知上開物品為丁○○所竊得之物
    ，竟基於收受贓物之犯意，及與丁○○共同基於偽造文書之概括犯意聯絡，於同
    日下午七時許，至嘉義市○○路七八０號「金山豐銀樓」，由丁○○冒名為「吳
    長易」，並於「金飾來源證明書」上偽造「吳長易」之署名及捺印，用以表示所
    售金飾來源之私文書後，持交該內容不實之來源證明書予該銀樓負責人侯龍真而
    行使之，並將上開竊得金項鍊一條、耳勾一對、墜子一對等物以五千九百十七元
    售出，甲○○則朋分得其中四千元（贓物所變得之物）。繼之甲○○又與丁○○
    共同基於前開偽造文書及詐欺取財之概括犯意聯絡，合議由丁○○將上開竊得信
    用卡背面簽名欄之「黃小泙」署名塗掉，另行偽造「黃俊明」之署名於該信用卡
    背面，足生損害於黃俊明、發卡公司及有權持卡人黃小泙，嗣甲○○與丁○○二
    人即共同於如附表所示之時間，至附表所示之特約商店，由丁○○出示上開偽造
    「黃俊明」簽名之信用卡，先後刷卡消費五次，於每次刷卡後，均由丁○○假冒
    「黃俊明」之名義，於二聯式之之各信用卡簽帳單上偽造「黃俊明」之署名，用
    以表示對於簽帳單所載物品或服務滿意，及確係本人消費之意思表示之私文書後
    ，復將載有不實內容之各該簽帳單交由附表所示特約商店人員用以核對持卡人身
    分後，交付如附表所示之商品，簽帳單一聯交還上開特約商店之店員，另一聯則
    由丁○○取回，附表所示之特約商店並據上開簽帳單向聯合信用卡處理中心請領
    同額款項，致花旗銀行陷於錯誤而如數給付前開丁○○與甲○○刷卡之消費款項
    予上開附表所示之特約商店，均足以生損害於上開特約商店、花旗銀行及黃小泙
    、黃俊明之利益，嗣經警循線查獲上情。
二、案經嘉義市警察局第一分局報請臺灣嘉義地方法院檢察署檢察官偵查起訴。
    理  由
一、訊據被告甲○○雖坦承於附表所示之時、地，偕同共同被告丁○○變賣金飾，並
    同往刷卡消費，且取得鞋子二雙等情，惟矢口否認有何上開收受贓物、偽造文書
    與詐欺取財等犯行，並辯稱：其與證人即共同被告丁○○相識一至二月，僅知其
    綽號「阿浙」，其欠伊五千元未還，當日雖陪同丁○○前去，但不知丁○○所持
    有者為贓物，亦不知丁○○偽造信用卡簽名消費，其僅受贈二雙鞋子，餘則未得
    云云。惟查：
  （一）上開黃柯青所有之金項鍊一條、耳勾一對、墜子一對、鑲玉十八Ｋ金戒子、
        現金一千元及黃小泙所使用之花旗銀行信用卡一張等物為證人丁○○所竊，
        其中金項鍊、耳勾、墜子及金戒子等物，於證人侯龍真所經營之「金山豐銀
        樓」賣得五千九百十七元之情，業據證人丁○○、侯龍真證述及被害人黃小
        泙指訴在卷，因此，上開金飾所賣得之價金五千九百十七元應為贓物所變得
        之物無疑。
  （二）證人丁○○於本院審理時雖證稱：其對被告說信用卡為其表妹的，但在賣金
        飾之前未告訴被告是偷來的，去偷東西的事，被告不知道，用假名賣金飾之
        事，被告亦不知情，信用卡背面之簽名亦非被告教其偽造云云（見本院卷第
        六六、六七、七一頁）。然查，被告知悉上開金飾與信用卡等物為證人丁○
        ○竊盜所得之贓物，且與共同被告丁○○合議由共同被告丁○○塗銷該信用
        卡背面簽名欄之「黃小泙」署名，再行偽造「黃俊明」之署名後，持以刷卡
        消費等情，業據證人丁○○於警訊時及偵查中證述明確（見警卷第八頁反面
        、第九頁、偵卷第二０頁反面），且證人丁○○於本院提示其警訊所為之證
        言後，則又證稱：對警訊筆錄所載無意見，被告知悉信用卡與金飾均係其自
        其阿姨處竊得等語（見本院卷第六七頁），足見證人丁○○於本院審理時所
        為之證言前後矛盾，且對被告多所袒護，尚難遽信。
  （三）證人丁○○於偵查中證稱：其再偷到信用卡等物後，告訴被告甲○○，被告
        甲○○交其塗改持卡人「黃小泙」名字，其便將之改為「黃俊明」等語（見
        偵查卷第二０頁），且證人侯龍真證稱：被告於銀樓內係與共同被告丁○○
        站在一起等語（偵卷第三一頁反面），參以被告自承知悉證人丁○○之綽號
        為「阿洲」，此與證人丁○○所偽簽之姓名「吳長易」或「黃俊明」相去甚
        遠，被告辯稱其不知情云云，自非可採。
  （四）被告雖又辯稱：係因證人丁○○對嘉義不熟，因此才會陪同其前去購物云云
        ，惟查，證人丁○○雖設籍於新竹縣，然其現居所係在嘉義市之情，業據證
        人丁○○於本院進行人別訊問時，供述明確（見本院卷第六五頁），是證人
        丁○○並無由被告陪同購物之必要。參以被告復電請證人郭皇麟前去裝載盜
      刷信用卡所買得之冷氣機，業據證人郭皇麟證述明確，及被告分得盜刷信用
        卡所得之鞋子二雙等情，益徵被告所辯不足採信。
  （五）此外，復有證人乙○○、丙○○、戊○○、己○○、庚○○等人證述之刷卡
        購物情節在卷可稽，並有信用卡損失一覽表、信用卡簽帳單持卡人存根正本
        四張、影本一張、被害報告單六張、贓物認領保管書三張及扣案該信用卡一
        張、刷卡消費監視錄影帶一卷等物可佐。事證明確，被告犯行應堪認定。
二、按信用卡簽帳單係特約商店所制作，用以記載持卡人消費項目、金額、時間、商
    店名稱，得持以經聯合信用卡處理中心向發卡銀行請領款項之證明，持卡人每於
    消費時於簽帳單上所制作之署押，則表示持卡人係親自消費並對於特約商店所提
    供之商品或服務感到滿意，此於簽帳單上持卡人簽名欄後，均有是項意思表示之
    記載即可明之，故持卡人於簽帳單上之署押，亦具特定意思表示，自屬文書無疑
    。而該等文書具有確認持卡人身分及對於消費滿意之用意，持卡人制作署押後之
    簽帳單係由特約商店核對收執，並轉向發卡銀行請款，此簽帳單上之署押，當係
    持卡人以該文書內容對於特約商店請求於核對無誤時提供商品或服務，以及請求
    發卡銀行給付款項之依據，是偽造簽帳單上署押之文書後，由特約商店及發卡銀
    行就此等文書進行審查核對提供契約給付之過程觀之，實該當於刑法第二百十六
    條「行使」之法意。是核被告所為，就收受變賣金飾之四千元部分，係犯刑法第
    三百四十九條第一項之收受贓物罪；就出具偽造「吳長易」署名之「金飾來源證
    明書」而將丁○○所竊之金飾賣得價金部分，係犯刑法第二百十條、第二百十六
    條之行使偽造私文書罪；而其如附表所示之盜刷信用卡購物犯行，均係犯刑法第
    二百十條、第二百十六條之行使偽造私文書罪嫌、第三百三十九條第一項之詐欺
    取財罪。被告與證人丁○○就前開行使偽造私文書與詐欺取財犯行間，有犯意聯
    絡與行為分擔，為共同正犯。再者，被告前開偽造署押（含吳長易與黃俊明之署
    押）為偽造私文書之階段行為，應為偽造私文書之行為所吸收，而偽造私文書復
    為行使偽造私文書之階段行為，應為行使偽造私文書之高度行為所吸收，均不另
    論罪。又被告先後多次行使偽造私文書及詐欺取財之犯行，均時間緊接，觸犯構
    成要件相同之罪名，顯均係基於概括之犯意為之，均係連續犯，應各依刑法第五
    十六條之規定以一罪論，並分別加重其刑。且被告所犯前開連續詐欺取財罪及連
    續行使偽造私文書罪間，有方法結果之牽連關係，應依刑法第五十五條規定，從
    一重之連續行使偽造私文書罪處斷。被告所犯之連續偽造私文書與收受贓物之犯
    行間，犯意個別，行為互異，應予分論併罰。爰審酌被告為一己之私利，即任意
    與丁○○盜刷他人之信用卡，對社會經濟與被害人信用所生之危害，其犯罪之手
    段、生活狀況、品行、智識程度犯人與犯罪後態度不佳之態度等一切情狀，判處
    如主文所示之刑，並定其應執行刑，以示懲儆。末查，未據扣案之「金飾來源證
    明書」上偽造之「吳長易」署押二枚、信用卡背面扣案之信用卡背面偽造之「黃
    俊明」署押一枚及如附表所示偽造之「黃俊明」署押十枚，均依刑法第二百十九
    條規定沒收。
據上論斷，應依刑事訴訟法第二百九十九條第一項前段，刑法第二十八條、第五十六
條、第三百四十九條第一項、第二百十六條、第二百十條、第三百三十九條第一項、
第五十五條、第五十一條第五款、第二百十九條，罰金罰鍰提高標準條例第一條前段
判決如主文。
本案經檢察官黃正雄到庭執行職務
中      華      民      國    九十二    年      二      月    二十四    日
                            臺灣嘉義地方法院刑事第二庭
                                法  官  林  坤  志
右正本證明與原本無異。
如不服本判決，應於判決送達後十日內向本院提出上訴狀( 應附繕本 )。
中     華      民       國    九十二    年      二      月    二十四    日
                                書記官  李  子  英
附錄法條：
刑法第二百十條：
偽造、變造私文書，足以生損害於公眾或他人者，處五年以下有期徒刑。
刑法第二百十六條：
行使第二百十條至第二百十五條之文書者，依偽造、變造文書或登載不實事項或使登
載不實事項之規定處斷。
刑法第三百四十九條第一項：
收受贓物者，處三年以下有期徒刑、拘役或五百元以下罰金。
附表：被告甲○○與丁○○利用信用卡盜刷之犯罪事實
┌──┬────┬────────────┬────────┬──────┐
│編號│刷卡時間│特約商店、地址及店員姓名│消費金額及商品  │  備    註  │
│    │        │                        │                │            │
├──┼────┼────────────┼────────┼──────┤
│    │18.時分│全家福鞋店─嘉義市○○路│鞋子四雙。      │被告甲○○分│
│ 一 │8.5.  │二三六號Ｂ一            │三０七七元      │得鞋子二雙  │
│    │18.時分│李伊清                  │鞋子四雙。      │偽造黃俊明之│
│    │        │                        │                │署押二枚    │
├──┼────┼────────────┼────────┼──────┤
│ 二 │8.5.  │惠康百貨─嘉義市西區新榮│一七九八元      │偽造黃俊明之│
│    │19.時12.分│路一五二號              │食品及易付卡等  │署押二枚    │
│    │        │己○○                  │                │            │
├──┼────┼────────────┼────────┼──────┤
│ 三 │8.5.  │全國電子嘉義第四分公司─┤一四六００元    │偽造黃俊明之│
│    │20.時8.分│嘉義市○○○路一０一號  │分離式冷氣機一台│署押二枚    │
│    │        │丙○○                  │                │            │
├──┼────┼────────────┼────────┼──────┤
│ 四 │8.5.  │萬家福嘉義分公司─嘉義市│一千三百十八元  │偽造黃俊明之│
│    │時8.分│忠孝路三四六巷二十一號  │香菸食品等物    │署押二枚    │
│    │        │庚○○                  │                │            │
├──┼────┼────────────┼────────┼──────┤
│ 五 │8.5.  │全國電子嘉義第三分公司─┤一四六００元    │偽造黃俊明之│
│    │時分│嘉義市○○○路一０五號  │分離式冷氣機一台│署押二枚    │
│    │        │戊○○                  │                │            │
└──┴────┴────────────┴────────┴──────┘


司法院資訊處製作；財團法人民間司法改革基金會備份。
